臺灣臺南地方法院臺南簡易庭民事判決
110年度南簡字第1583號
原      告  蕭長樑  
被      告  馬金輝  
訴訟代理人  蘇嘉維  
上列當事人間請求侵權行為損害賠償(交通)事件，原告提起刑事
附帶民事訴訟請求侵權行為損害賠償，經本院刑事庭以110年度
交簡附民字第73號刑事附帶民事訴訟裁定移送前來，本院於民國
111年1月24日言詞辯論終結，判決如下：
    主      文
一、被告應給付原告新臺幣46,112元，及自民國110年3月20日起
    至清償日止，按週年利率5％計算之利息。
二、原告其餘之訴駁回。
三、訴訟費用由被告負擔10分之1，由原告負擔10分之9。
四、本件原告勝訴部分得假執行；但被告如以新臺幣46,112元為
    原告預供擔保，得免為假執行。
五、原告其餘假執行之聲請駁回。
    事實及理由
一、訴狀送達後，原告不得將原訴變更或追加他訴，但減縮應受
    判決事項之聲明，不在此限，民事訴訟法第255條第1項第3
    款定有明文。本件原告起訴時請求被告給付原告新臺幣（下
    同）495,747元，原告於民國111年1月24日言詞辯論期日當
    庭減縮聲明請求被告給付479,609元（見南簡卷第351頁），
    核與上開規定相符，應予准許。
二、原告起訴主張：
㈠、被告於民國109年5月31日20時50分許，駕駛車號000－0000號
    自用小客車沿臺南市北區北安橋入口匝道由南往北方向行駛
    ，其在上開入口匝道欲匯入北安橋車道（北安路1段）時，
    本應注意上開匝道中設有「前有幹道請注意機慢車」之標誌
    ，應依上開標誌指示讓幹線道車先行，而依當時情形，天候
    晴，夜間有照明，柏油路面乾燥無缺陷，路上無障礙物，視
    距良好，客觀上並無不能注意之情事，竟疏未注意依標誌指
    示讓幹線道車先行即貿然匯入車道，適原告駕駛車號000-00
    0號普通重型機車沿北安路1段由南往北方向直行駛至該處，
    亦疏未注意依標誌指示減速慢行及未注意右側來車而逕自前
    行，兩車即發生碰撞（下稱系爭事故），致原告受有右側手
    肘撕裂傷3公分、全身多處擦挫傷之傷害（下稱系爭體傷）
    ，及右眼視網膜破裂，嗣原告因右眼裂孔性視網膜剝離、右
    眼白內障，於109年7月9日在國立成功大學醫學院附設醫院
    （下稱成大醫院）進行右眼白內障超音波晶體乳化術及人工
    水晶體植入術、右眼複雜性玻璃體切除術併玻璃體內氣體注
    射手術，並住院至同年月13日出院（下稱系爭眼傷）。
㈡、原告因系爭事故，已支出醫療費用115,917元（系爭體傷部分
    9,180元、系爭眼傷部分106,737元）、交通費12,110元（系
    爭體傷部分8,460元、系爭眼傷部分3,650元）、系爭眼傷請
    家人看護60,000元、看護期間伙食費9,000元，並因系爭眼
    傷請假受有不能工作之損失82,582元，及請求精神慰撫金20
    0,000元，合計479,609元，爰依侵權行為損害賠償之法律關
    係，提起本件訴訟。
㈢、成大醫院就系爭眼傷是否為系爭事故造成，函覆雖對原告不
    利，但實因原告之前在成大醫院並無就診，且系爭事故發生
    時原告送往奇美醫療財團法人奇美醫院（下稱奇美醫院）急
    救，當時只有外傷包紮，沒有作其他的掃瞄檢查，所以成大
    醫院不敢直接認定系爭眼傷與系爭事故有因果關係。
㈣、並聲明：
  ⒈被告應給付原告479,609元，及自起訴狀繕本送達之翌日起至
    清償日止，按週年利率5％計算之利息。
  ⒉願供擔保請准宣告假執行。
三、被告則以：
㈠、對於系爭車禍刑事案件認定之事實、過失情形及原告請求系
    爭體傷之醫療費用9,180元不爭執。惟原告於急診檢查僅有
    系爭體傷，經傷口縫合治療後隨即出院，原告本身有白內障
    病史，且右眼視網膜剝離距離系爭事故發生已過1個多月，
    難認與系爭事故有因果關係，故原告請求系爭眼傷之醫療費
    、交通費、看護費及因系爭眼傷請假受有不能工作之損失，
    均屬無據。又原告縱未發生系爭事故，每日本需三餐進食而
    支出餐費，故伙食費之支出並非系爭事故而增加之費用。另
    交通費用原告沒有提出單據，亦未證明有搭乘計程車之必要
    ，此部分請求亦無理由。精神慰撫金過高等語。
㈡、並聲明：
　⒈原告之訴駁回。
　⒉如受不利判決，願供擔保請准宣告免為假執行。
四、兩造不爭執事項：
㈠、兩造就系爭事故致原告受有系爭體傷不爭執（見附民卷第13
    頁）。另原告因系爭眼傷進行手術（見附民卷第21頁），原
    告主張與系爭事故有因果關係，被告否認）。
㈡、被告因駕駛過失之行為，經本院刑事庭以110年度交簡字第62
    6號判決判處拘役55日確定（即系爭車禍刑事案件）。另系
    爭車禍刑事判決僅認定系爭體傷與系爭事故有因果關係，系
    爭眼傷則無。
㈢、原告因系爭體傷支出醫療費用9,180元，被告同意給付。
㈣、原告因系爭眼傷支出醫療費用106,737元。
㈤、就原告請求薪資減少部分：
  ⒈原告任職於臺南市立復興國民中學（下稱復興國中）總務處
    ，每月薪資為26,591元（見附民卷第43頁）；另原告擔任復
    興國小游泳池救生員，擔任救生員之時間為早上6時30分至8
    時30分，時薪為100元（見附民卷第47頁）。
  ⒉差勤部分：原告109年6月1日、6月2日各補假2小時（補勞動
    節）；109年7月8日至7月27日請病假共14日；109年8月10日
    請病假半日（見南簡卷第157至161頁）。
  ⒊薪資減少部分：復興國中6月薪資未減少，7月薪資減少5,761
    元，8月薪資減少886元（見南簡卷第156、163頁）。
  ⒋109年6月1日至8月8日，共有46天有擔任游泳隊救生員（見南
    簡卷第335頁）。
  ⒌原告受有不能工作之損失部分，僅有因系爭眼傷請假而受有
    損失。
㈥、系爭事故經送臺南市車輛行車事故鑑定會鑑定結果，認：被
    告駕駛自小客車，匯入車道，未依標線指示讓幹線道車先行
    ，為肇事主因；原告駕駛普通重型機車，未依標誌指示減速
    慢行，未注意右側來車，為肇事次因（見刑簡卷第47至48頁
    ）。
㈦、原告未受有強制汽車責任保險之理賠。
五、得心證之理由：
㈠、因故意或過失，不法侵害他人之權利者，負損害賠償責任；
    汽車、機車或其他非依軌道行駛之動力車輛，在使用中加損
    害於他人者，駕駛人應賠償因此所生之損害；不法侵害他人
    之身體或健康者，對於被害人因此喪失或減少勞動能力，或
    增加生活上之需要時，應負損害賠償責任；不法侵害他人之
    身體、健康、名譽、自由、信用、隱私、貞操，或不法侵害
    其他人格法益而情節重大者，被害人雖非財產上之損害，亦
    得請求賠償相當之金額。民法第184條第1項前段、第191條
    之2前段、第193條第1項、第195條第1項前段分別定有明文
    。
㈡、原告主張被告於上揭時、地，駕駛自用小客車因匯入車道未
    依標線指示讓幹線道車先行，與原告騎乘之機車發生碰撞，
    致原告受有系爭體傷等情，為被告所不爭執，並經本院調取
    系爭車禍刑事案件卷宗核閱無訛，則被告就系爭事故之發生
    應有過失，又被告之過失行為與原告受有系爭體傷之結果間
    有相當因果關係，被告自應負侵權行為損害賠償責任。
㈢、至原告主張伊受有系爭眼傷，與系爭事故亦有因果關係，為
    被告否認。經查：
　⒈觀諸原告所提李尚儒眼科診所之診斷證明書記載「右眼視網
    膜剝離。疑似撞擊引起，與糖尿病並無關係；於109年7月7
    日就診，並轉往成大治療」（見附民卷第19頁）；另成大醫
    院診斷證明書記載「右眼裂孔性視網膜剝離，右眼白內障。
    病患因上述診斷，於109年7月8日至本院門診掛號就診……」
    （見附民卷第21頁），可知原告因系爭眼傷至李尚儒眼科診
    所、成大醫院就醫之日期，距離系爭事故發生日已逾1個月
    以上。而原告於車禍發生之初，在奇美醫院就醫之診斷結果
    ，均無提及其眼部有受到撞擊或受有創傷情事（見南簡卷第
    139至153頁奇美醫院病歷），則尚難僅憑原告嗣後就醫時，
    自述系爭眼傷是109年5月31日因車禍撞擊導致，逕認系爭眼
    傷與系爭事故間具有相當因果關係。
　⒉眼睛發生裂孔並導致視網膜剝離的危險因子，除眼球或頭部
    受過劇烈撞擊外，尚可能因高度近視、有視網膜剝離之家族
    史、曾經動過白內障手術摘除水晶體、眼底檢查有周邊玻璃
    體視網膜退化出現視網膜變薄等危險因素，衡情，發生視網
    膜剝離之成因諸多，原告既係於系爭事故發生後1個月始發
    生視網膜剝離之狀況，實難遽認其視網膜剝離是因系爭事故
    原告眼睛遭受撞擊所致。且於系爭事故前之109年2月間，原
    告已前往李尚儒眼科就診，當時原告右眼已有視力模糊、白
    內障之情形（見南簡卷第103頁李尚儒眼科病歷），參以原
    告之年紀，實不能排除系爭眼傷是原告眼睛退化所致。
　⒊再參以成大醫院於系爭車禍刑事案件審理時，就系爭眼傷是
    否為系爭事故所致，函覆略以：「一、原告之右眼裂孔性視
    網膜剝離，依判斷應是自然發生。原告之工作似乎是體育老
    師，109年7月9日護理紀錄是游泳教練，年齡因素和體力活
    動，可能促使視網膜剝離。二、原告右眼裂孔性視網膜剝離
    ，無證據與交通事故相關。判斷依據：㈠本院門診和住院病
    歷，均無交通事故記載或病人主訴此交通事故。㈡右眼裂孔
    性視網膜剝離發生在約109年7月6日，與交通事故相隔已久
    。㈢左眼109年11月4日發現視網膜裂孔，亦自然發生。」（
    見刑簡卷第51至53頁）。是原告之系爭眼傷，依判斷應是年
    齡因素和體力活動而自然發生，況原告左眼於109年11月4日
    亦發現視網膜裂孔，足認堪定。
　⒋綜此，依現有證據尚無法使本院形成對原告有利之心證，在
    原告不能提出其他證據證明系爭眼傷與系爭事故有關之情況
    下，不利益應歸由負有舉證責任之原告。既不能認定原告所
    受系爭眼傷是因為系爭事故所致，此部分損害即與被告侵權
    行為間欠缺因果關係，難認應由被告負賠償責任。
㈣、就原告請求之項目審酌如下：
　⒈原告因系爭體傷支出醫療費用9,180元，被告同意給付，是原
    告此部分請求，應予准許。
　⒉原告主張其因系爭體傷，支出交通費8,460元部分：
　　當事人已證明受有損害而不能證明其數額或證明顯有重大困
    難者，法院應審酌一切情況，依所得心證定其數額；損害賠
    償之訴，原告已證明受有損害，有客觀上不能證明其數額或
    證明顯有重大困難之情事時，如仍強令原告舉證證明損害數
    額，非惟過苛，亦不符訴訟經濟之原則，爰增訂第2項，規
    定此種情形，法院應審酌一切情況，依所得心證定其數額，
    以求公平，民事訴訟法第222條第2項定有明文，暨其立法理
    由可參。原告主張因系爭體傷而需搭乘計程車往返醫院，共
    支出8,460元等語。本院審酌原告於系爭事故前以騎乘機車
    為交通工具，其因系爭事故受有右側手肘撕裂傷3公分、全
    身多處擦挫傷之傷害，而騎機車本即以右手腕啟動油門，若
    仍令其自行騎乘機車往返醫院，恐有增加二度受傷之虞。故
    原告搭乘計程車取代騎車往返醫院，核屬增加生活上需要之
    必要支出。又原告因系爭體傷分別至奇美醫院1次、長榮骨
    外科診所16次、新樓醫院1次，有上開醫療院所之診斷證明
    書、明細列印資料、收據在卷可參（見附民卷第13頁、第15
    至17頁、第25頁），以原告住家即臺南市○○區○○路0段000巷
    00號搭乘計程車至奇美醫院、長榮骨外科診所、新樓醫院之
    車資，依大都會車隊車資預估，計算往返車資分別為310元
    、480元、470元，是原告請求8,460元（310元×1次＋480元×1
    6次＋470元×1次），應屬合理，則原告請求因系爭體傷支出
    交通費8,460元，當屬有據。被告辯稱原告未提出單據、無
    搭乘計程車就醫之必要，並不足採。
　⒊精神慰撫金部分：
　　原告因系爭體傷，精神上受有痛苦，依據民法第195條第1項
    之規定請求被告賠償其非財產上之損害，即屬有據。查原告
    高職畢業，已婚，子女已成年，目前於復興國中擔任約聘人
    員，主要於游泳池擔任救生員。被告高職畢業，從事運輸業
    ，家庭經濟小康（見系爭刑事案件警卷第3頁）。兩造經濟
    狀況復有稅務電子閘門財產所得調件明細附卷可參（見南簡
    卷第31至37頁）。本院審酌兩造學經歷、經濟能力及原告所
    受系爭體傷等一切情狀，認原告請求之精神慰撫金以40,000
    元為適當，逾此數額之請求，為無理由。
　⒋綜上，原告得請求被告賠償因系爭體傷所支出之金額為57,64
    0元（計算式：醫療費9,180元＋交通費8,460元＋精神慰撫金4
    0,000元）。至原告請求因系爭眼傷所支出之醫療費用106,7
    37元、交通費3,650元、看護費60,000元、伙食費9,000元，
    及因系爭眼傷請假而受有不能工作之損失82,582元部分，均
    係為治療系爭眼傷所生之費用或受有之薪資損失，因與系爭
    事故無因果關係，業如前述，則此部分請求即無理由。
㈤、損害之發生或擴大，被害人與有過失者，法院得減輕賠償金
    額，或免除之。民法第217條第1項定有明文。依系爭車禍刑
    事案件之兩造筆錄、現場圖、照片研析，被告行駛臺南市北
    區北安橋入口匝道由南往北方向，欲匯入北安橋車道（北安
    路1段），原告騎乘機車行駛沿北安路1段由南往北方向直行
    駛，被告疏未注意依標誌指示讓幹線道車先行即貿然匯入車
    道，原告亦未依標誌指示減速慢行及注意右側來車，則原告
    對系爭車禍之發生與有過失。復參以系爭事故經送臺南市車
    輛行車事故鑑定會鑑定結果，亦認「被告駕駛自小客車，匯
    入車道，未依標線指示讓幹線道車先行，為肇事主因；原告
    駕駛普通重型機車，未依標誌指示減速慢行，未注意右側來
    車，為肇事次因」（見刑簡卷第47至48頁），而該鑑定結果
    為兩造所不爭執。是本院綜合兩造之過失情節，認原告應負
    擔20％之過失責任，被告應負擔80％之過失責任為適當。準此
    ，爰依過失相抵之法則，減輕被告之賠償金額為80％，依此
    計算，原告可請求之賠償金額為46,112元（計算式：57,640
    元×80％＝46,112元）。
六、綜上所述，原告依侵權行為損害賠償之法律關係，請求被告
    給付46,112元，及自起訴狀繕本送達翌日即110年3月20日（
    見附民卷第51頁）起至清償日止，按週年利率5％計算之利息
    ，為有理由，應予准許，逾此範圍之請求，為無理由，應予
    駁回。
七、原告聲請供擔保請准宣告假執行，惟本件原告勝訴部分，係
    就民事訴訟法第427條第1項所定訴訟適用簡易程序所為被告
    敗訴之判決，依同法第389條第1項第3款之規定，應依職權
    宣告假執行，併依同法第392條第2項規定，依聲請宣告被告
    如預供擔保後，得免為假執行。至原告敗訴部分，其假執行
    之聲請，已失所附麗，應予駁回。
八、本件事證已臻明確，兩造其餘攻擊防禦方法及舉證，核與本
    判決之結果不生影響，爰不另為贅論，附此敘明。
九、據上論結，本件原告之訴為一部有理由、一部無理由，判決
    如主文。
中　　華　　民　　國　　111 　年　　1 　　月　　27　　日
  　　　　　　　　臺灣臺南地方法院臺南簡易庭　　　　　
                                  法  官　羅郁棣
以上正本證明與原本無異。
如不服本判決，應於送達後20日內向本庭（台南市○○路0段000
號）提出上訴狀（須按他造當事人人數附繕本）。
中　　華　　民　　國　　111 　年　　1 　　月　　28　　日
　　　　　　　　　　　　　　　　　書記官  周玉茹